【裁判字號】    99,監宣,303
【裁判日期】    991026
【裁判案由】    聲請監護宣告等
【裁判全文】
臺灣高雄地方法院民事裁定             99年度監宣字第303號
聲  請  人  甲○○○
上列聲請人聲請監護宣告事件，本院裁定如下：
    主    文
宣告丙○○（民國○○年○ 月○○日生、身分證統一編號：Ｚ0000000
0 0 號）為受監護宣告之人。
選定甲○○○（民國○○年○ 月○○日生、身分證統一編號：Ｚ00000
0000號）為受監護宣告之人之監護人。
指定乙○○（民國○○年○○月○ 日生、身分證統一編號：Ｚ0000000
00號）為會同開具財產清冊之人。
聲請費用新臺幣壹仟元由受監護宣告之人負擔。
    理    由
一、聲請意旨略以：聲請人甲○○○為丙○○之配偶，丙○○因
    頭部外傷併顱內出血，已不能為意思表示或受意思表示，或
    不能辨識其意思表示之效果，為此聲請對其為監護之宣告，
    並選定聲請人為其監護人等語。
二、按「對於因精神障礙或其他心智缺陷，致不能為意思表示或
    受意思表示，或不能辨識其意思表示之效果者，法院得因本
    人、配偶、四親等內之親屬、最近一年有同居事實之其他親
    屬、檢察官、主管機關或社會福利機構之聲請，為監護之宣
    告。」，98年11月23日修正生效之民法第14條第1 項定有明
    文。又「法院應於鑑定人前訊問應受監護宣告之人。但有礙
    難訊問之情形或恐有害其健康者，不在此限。」、「監護之
    宣告，非就應受監護宣告之人之精神或心智狀況訊問鑑定人
    後，不得為之。」、「法院為監護之宣告時，應依職權就配
    偶、四親等內之親屬、最近一年有同居事實之其他親屬、主
    管機關、社會福利機構或其他適當之人選定一人或數人為監
    護人，並同時指定會同開具財產清冊之人。」，98年11月23
    日修正生效之民事訴訟法第602 條第1 項、第603 條、民法
    第1111條第1 項亦分別定有明文。
三、經查：聲請人主張之事實，有中華民國身心障礙手冊、高雄
    醫學大學附設中和紀念醫院診斷證明書、戶籍謄本等件為據
    ，本院審驗丙○○之精神狀況，經本院於鑑定人興聖診所陳
    國昭醫師前訊問丙○○，其於點呼其姓名時點頭，惟無法回
    答，且丙○○經鑑定人陳國昭醫師鑑定後認為：病患因車禍
    ，腦部受傷，智能受損致智能有障礙，無法有邏輯推理，只
    剩原始反射，回復性可能極低，不能為意思表示或受意思表
    示，應為監護宣告等語（見本院99年10月13日鑑定筆錄），
    是依上揭鑑定結果，丙○○因腦部受傷致智能障礙，其心智
    缺陷程度重大，顯已達不能為意思表示或受意思表示，或不
    能辨識其意思表示之效果之程度，應可認定。本院爰依法宣
    告丙○○為受監護宣告之人。
四、次查，聲請人甲○○○為受監護宣告人丙○○之配偶，有戶
    籍謄本1 份在卷可參，是本院審酌聲請人與受監護宣告人關
    係密切，聲請人亦有意願擔任監護人，現實際負責照顧受監
    護宣告人，是本院認由聲請人擔任監護人，應無不當之處，
    本院爰依上揭法條規定，選定聲請人擔任丙○○之監護人。
    又經本院選定之監護人即聲請人，自應依民法第1112條規定
    ，負責護養療治受監護宣告人丙○○之身體及妥善為財產管
    理之職務，一併敘明。
五、另就指定會同開具財產清冊之人部分，聲請人陳述：請本院
    指定丙○○之子乙○○擔任會同開具財產清冊之人等語。本
    院參酌，乙○○為受監護宣告人之子，是本院認由其擔任會
    同開具財產清冊之人，亦無不當，本院爰依上揭法條規定，
    指定乙○○擔任會同開具財產清冊之人。又依民法第1113條
    準用同法第1099條之規定，於監護開始時，監護人對於受監
    護宣告人之財產，應會同乙○○，於2 個月內開具財產清冊
    並陳報法院，併此敘明。
六、依民事訴訟法第608 條第1 項，裁定如主文。
中    華    民    國    99    年    10    月    26    日
                   家事法庭     法  官  郭佳瑛
正本係照原本作成。
如不服本裁定關於選定監護人及指定會同開具財產清冊之人等部
分，應於送達後十日內向本院提出抗告狀，並繳納抗告費新臺幣
1千元；其餘關於宣告監護之部分，不得抗告。
中    華    民    國    99    年    10    月    26    日
                                書記官  曾小玲

司法院資訊處製作；財團法人民間司法改革基金會備份。
